臺灣桃園地方法院行政訴訟判決　
110年度交字第475號
原      告  張建智  



被      告  交通部公路總局臺中區監理所

代  表  人  魏武盛  
上列當事人間交通裁決事件，原告不服被告中華民國110年9月7
日投監四字第65－ZAA283403號裁決書，提起行政訴訟，本院判決
如下：
    主  文
原告之訴駁回。
訴訟費用由原告負擔。
    事實及理由
壹、程序部分
一、本件原告不服被告於民國110年9月7日以投監四字第65-ZAA2
    83403號裁決書（下稱原處分）所為之裁決，向本院提起撤
    銷訴訟，依兩造書狀所述各節及卷內資料所示，本件事證已
    臻明確，本院認無經言詞辯論之必要，爰依行政訴訟法第23
    7 條之7 之規定，不經言詞辯論而為判決。
貳、實體部分
一、事實概要：
    原告於民國110年4月13日（星期二）7時18分許，駕駛車牌
    號碼000－0000號自用小客貨車（下稱系爭車輛），行經國道
    一號高速公路高架北向26.5公里處時，為民眾於110年4月13
    日檢舉，經內政部警政署國道公路警察局第一公路警察大隊
    （下稱舉發機關）員警認原告有「行駛高速公路未依規定變
    換車道（變換車道未依規定使用方向燈）」之違規，遂逕行
    舉發並填製國道警交字第ZAA283403號之舉發違反道路交通
    管理事件通知單（下稱系爭舉發通知單），記載應到案日期
    110年7月12日前，並移送被告處理。嗣原告於110年6 月2日
    以電子郵件方式陳述不服舉發，經被告函請舉發機關協助查
    明事實後，認原告確有「行駛高速公路未依規定變換車道」
    之違規，即於110年9月7日填製投監四字第65－ZAA283403號
    之裁決書（下稱原處分），爰依道路交通管理處罰條例（下
    稱道交條例）第33條第1項第4款及違反道路交通管理事件統
    一裁罰基準及處理細則（下稱裁罰基準及處理細則）等規定
    ，裁處原告罰鍰新臺幣（下同）3,000元，並記違規點數1點
    等處分。原告不服，於是提起本件行政訴訟。
二、原告起訴主張及聲明：
  ㈠主張要旨：原告因上班行經違規路段已有數年，且路線固定
    ，其中27K處紅色告示牌標示「路肩限行小車禁止變換車道
    」，而檢舉民眾拍照之地點為26.5K處，仍屬「路肩」，又
    路肩終止處為北上26.4K處。是本件民眾拍照並未完整揭露
    特定時段交通標誌之訊息，僅單純憑地上標線舉發，是被告
    所為之裁決違法，請求判決如聲明所示等語。
  ㈡聲明：撤銷原處分。
三、被告答辯及聲明：
  ㈠答辯要旨：
  ⒈按道交條例第7條之1規定：「對於違反本條例之行為者，民
    眾得敘明違規事實或檢具違規證據資料，向公路主管或警察
    機關檢舉，經查證屬實者，應即舉發。但行為終了日起逾7
    日之檢舉，不予舉發。」。又「公路主管或警察機關受理民
    眾檢舉違反道路交通管理事件，應即派員查證，經查證屬實
    者，應即舉發，並將處理情形回復檢舉人。前項檢舉違規證
    據係以科學儀器取得，足資認定違規事實者，得逕行舉發之
    。」、「行為人有本條例之情形者，應填製舉發違反道路交
    通管理事件通知單，並於被通知人欄予以勾記，其通知聯依
    下列規定辦理：…四、逕行舉發者，應按已查明之資料填註
    車牌號碼、車輛種類、車主姓名及地址，並於通知單上方空
    白處加註逕行舉發之文字後，由舉發機關送達被通知人。」
    、又查獲違反道路交通管理事件之舉發方式如下：一、當場
    舉發：違反本條例行為經攔停之舉發二、逕行舉發：依本條
    例第七條之二規定之舉發。三、職權舉發：依第六條第二項
    規定之舉發。四、肇事舉發：發生道路交通事故，肇事原因
    或肇事責任不明，經分析研判或鑑定後，確認有違反該條例
    行為之舉發。五、民眾檢舉舉發：就民眾依本條例第七條之
    一規定檢舉違反該條例之行為，經查證屬實之舉發。違反裁
    罰基準及處理細則第22條第1項、第2項及第11條第1項第4款
    、第10條分別定有明文。
  ⒉次按道交條例第33條第1項第4款規定：「汽車行駛於高速公
    路、快速公路或設站管制之道路，不遵使用限制、禁止、行
    車管制及管理事項之管制規則而有下列行為者，處汽車駕駛
    人新臺幣3,000元以上6,000元以下罰鍰：…四、未依規定變
    換車道」、第63條第1項第1款規定：「汽車駕駛人有下列各
    款所列條款之一者，除依原條款處罰鍰外，並予記點：一、
    有第33條第1項、第2項…之一者，各記違規點數1點」。又依
    裁罰基準表之規定，汽車駕駛人行駛高、快速公路未依規定
    變換車道，於期限內繳納或到案聽候裁決者，統一裁罰基準
    為3,000元，記違規點數1點。
  ⒊依道路交通安全規則第91條第1項第6款規定：「（第1項）行
    車遇有轉向、減速暫停、讓車、倒車、變換車道等情況時所
    用之燈光及駕駛人之手勢，應依下列規定：…六、變換車道
    時，應先顯示方向燈光或手勢。」、第109條第2項：「汽車
    駕駛人，應依下列規定使用方向燈：一、起駛前應顯示方向
    燈。二、左（右）轉彎時，應先顯示車輛前後之左（右）邊
    方向燈光；變換車道時，應先顯示欲變換車道方向之燈光，
    並應顯示至完成轉彎或變換車道之行為。三、超越同一車道
    之前車時應顯示左方向燈並至與前車左側保持半公尺以上之
    間隔超過，行至安全距離後，再顯示右方向燈駛入原行路線
    。」。
  ⒋從光碟影像顯示，系爭車輛行駛於路肩通行終點變換至出口
    車道時，開啟右側方向燈，卻變換至左側車道，確實有未依
    道路交通安全規則第109條第2項第2款之規定，惟所持理由
    ，顯係原告認知錯誤所致。本案原告確實有未依規定變換車
    道（即未依規定使用方向燈）之違規事實，致遭檢舉而受舉
    發應無違誤，本所核其處分，係依據相關法令規定裁處，於
    法並無不合，原告所持主張尚無可採，其所訴為無理由等語
    置辯。
  ㈡聲明：駁回原告之訴。
四、爭點：
  ㈠被告認定原告有「行駛高速公路未依規定變換車道」之違規
    ，有無違誤？
  ㈡被告以原處分裁罰原告罰鍰3,000元，並記違規點數1點，有
    無違誤？
五、本院之判斷：
  ㈠前提事實：
    原告於110年4月13日7時18分許，駕駛系爭車輛行經國道一
    號高速公路高架北向26.5公里處時，為民眾於110年4月13日
    檢舉，經舉發機關員警認原告有「行駛高速公路未依規定變
    換車道（變換車道未依規定使用方向燈）」之違規等情，此
    有行車紀錄器畫面擷取照片（見本院卷第61至62頁、第78至
    80頁）、系爭舉發通知單（見本院卷第62頁）、原告申訴書
    （見本院卷第82頁）、舉發機關110年7月13日國道警一交字
    第1101705485號函文（見本院卷第86頁）、汽車車籍查詢（
    見本院卷第96頁）等資料各1份在卷可憑。
　㈡被告認定原告有「行駛高速公路未依規定變換車道」之違規
    ，並無違誤：
  ⒈按「汽車行駛於高速公路、快速公路或設站管制之道路，不
    遵使用限制、禁止、行車管制及管理事項之管制規則而有下
    列行為者，處汽車駕駛人新臺幣3,000元以上6,000元以下罰
    鍰：四、未依規定變換車道」，道交條例第33條第1項第4款
    定有明文。又高速公路及快速公路交通管制規則第11條規定
    ：「汽車在行駛途中，變換車道或超越前車時，應依標誌、
    標線、號誌指示，並不得有下列情形：一、驟然或任意變換
    車道。二、未依規定使用方向燈。三、未保持安全距離及間
    隔。四、駛離主線車道未依序排隊，插入正在連貫駛出主線
    之汽車中間」。次按「行車遇有轉向、減速暫停、讓車、倒
    車、變換車道等情況時所用之燈光及駕駛人之手勢，應依下
    列規定：六、變換車道時，應先顯示欲變換車道方向之燈光
    或手勢」、「汽車駕駛人，應依下列規定使用方向燈：一、
    起駛前應顯示方向燈。二、左（右）轉彎時，應先顯示車輛
    前後之左（右）邊方向燈光；變換車道時，應先顯示欲變換
    車道方向之燈光，並應顯示至完成轉彎或變換車道之行為」
    ，道路交通安全規則第91條第1項第6款、第109條第2項第1
    款、第2款所明定。
  ⒉經查，本院依職權勘驗被告所提供之行車紀錄器影像，其內
    容（略以）：「日期為2021/4/13，於07：18：30時，可見
    高速公路區隔減速車道與路肩之路面邊線逐漸往路肩方向延
    伸劃設，進而使路肩車道縮小並消失，並同時出現通往匝道
　　之減速車道，同時間在該處路肩有一部休旅車（即系爭車輛
    ）自路肩跨越路面邊線駛入減速車道，但過程中係顯示右側
    方向燈。於07：18：35時，可見系爭車輛之車牌號碼為000-
    0000號」等情，此有本院勘驗筆錄1份可稽（見本院卷第104
    頁），本院並將該勘驗筆錄寄送兩造表示意見。該勘驗筆錄
    ，核與舉發機關110年7月13日國道警一交字第1101705485號
    函文表示略以：「說明：二、有關ARX-1828號車於110年4月
    13日7時18分，在國道一號高架北向26.5公里處未依規定變
    換車道（變換車道未依規定使用方向燈）違規案，係民眾現
    場目睹該車違規，以科學儀器取得證據資料向本大隊提出檢
    舉。本大隊依道交條例第7條之1…之規定，經查證屬實後依
    法舉發。」等語（見本院卷第86頁），大致相符，足認系爭
    車輛確於110年4月13日7時18分許，行經國道一號高速公路
    高架北向26.5公里處時，有向左跨越「路面邊線駛入減速車
    道」之事實，而該車既然確有跨越路面邊線行駛之情，即屬
    變換車道，便應遵守上開道安規則對於變換車道時應遵守之
    規範。據此，系爭車輛於跨越路面邊線而變換車道時，未依
    規定使用方向燈（即錯誤使用右側方向燈），則核諸前開說
    明，足認其違規屬實。
  ⒊至原告主張：本件違規路段之27公里處，設有紅色告示牌標
    示「路肩限行小車禁止變換車道」，而檢舉民眾拍照之地點
    為26.5公里處，仍屬「路肩」，故原告並無變換車道使用方
    向燈之問題等語。惟查，按原告所謂「路肩出口前依法禁止
    變換車道」，該法規應係指於開放路肩終點前約500公尺處
    （依現場條件調整設置位置）會設置「路肩限行小車/禁止
    變換車道」標誌，此有交通部公路總局臺中區監理所111年3
    月25日中監投字第1110063507號函文暨所附國1高架北向五
    股轉接道路與五楊高架匯流處-環北（29K＋950～26K＋320
　　）開放路肩標誌照片1張在卷（見本院卷第126至128頁）可
    稽，該標誌後行駛路肩車輛不得再駛回主線車道，應續行路
    肩，後直至於「路肩通行終點」標誌前始能切入減速車道或
    出口匝道之情形，而此即是上開禁止變換車道標誌規定之意
    義。但上開禁止變換車道之標誌規定，並非係欲規範如本件
    原告原行駛路肩車輛於接近路肩通行終點處，即將由路肩終
    點出口銜接行駛至減速車道或出口匝道等輔助車道之情形。
    故原告前揭主張，容有誤解設置標誌規定之意義，並不足採
    。
　⒋綜上所述，原告係持有合法駕駛執照之人，其變換車道未依
    規定使用方向燈之違規行為，縱認其非故意，亦有應注意，
    能注意，而未注意之過失責任。故本件被告認定原告有「行
    駛高速公路未依規定變換車道」之違規行為事實，並無違誤
    。
  ㈢被告以原處分裁罰原告罰鍰3,000元，並記違規點數1點，並
    無違誤：
  ⒈按「汽車行駛於高速公路、快速公路或設站管制之道路，不
    遵使用限制、禁止、行車管制及管理事項之管制規則而有下
    列行為者，處汽車駕駛人新臺幣3,000元以上6,000元以下罰
    鍰：四、未依規定變換車道」、「汽車駕駛人有下列各款所
    列條款之一者，除依原條款處罰鍰外，並予記點：一、有第
    33條第1項、第2項、第38條第1項、第40條、第45條、第47
    條第1款至第3款、第48條、第49條或第60條第1項、第2項第
    1款、第2款情形之一者，各記違規點數1點」，道交條例第3
    3條第1項第4款、第63條第1項第1款分別定有明文。
  ⒉次按裁罰基準及處理細則第1條規定：「本細則依道路交通管
    理處罰條例第92條第4項規定訂定之」、第2條第1項、第2項
    規定：「處理違反道路交通管理事件之程序及統一裁罰基準
    依本細則之規定辦理。前項統一裁罰基準，如附件違反道路
    交通管理事件統一裁罰基準表」，核上開裁罰基準及處理細
    則之規定，就其立法目的及功能，乃為防止處罰機關枉縱或
    偏頗，依道交條例第92條第4項所授權交通部會同內政部訂
    定之裁罰基準及處理細則及其附件「違反道路交通管理事件
    統一裁罰基準表」（下稱裁罰基準表），用以維持裁罰之統
    一性與全國因違反道路交通管理事件受處罰民眾之公平，不
    因裁決人員不同，而生偏頗，寓有避免各監理機關於相同事
    件恣意為不同裁罰之功能，並非法所不許，於憲法上保障人
    民財產權之意旨並無牴觸（此並有司法院釋字第511號解釋
    意旨理由足資參照），是被告自得依此裁罰基準表而為裁罰
    。
  ⒊原告確有「行駛高速公路未依規定變換車道」之違規行為，
    已詳如前述，且原告係於應到案期限內到案聽後裁決，又依
    裁罰基準表規定：「小型車」、「行駛高、快速公路未依規
    定變換車道」，於期限內繳納或到案聽候裁決者，裁處罰鍰
    3,000元。是本件被告依處罰條例第33條第1項第4款、第63
    條第1項第1款、裁罰基準及處理細則及裁罰基準表等規定，
    以原處分裁罰原告3,000元之法定罰鍰，並記違規點數1點，
    經核即屬於法有據，該等處分並無違誤。故原告訴請撤銷原
    處分為無理由，應予駁回。
  ㈣本件判決基礎已臻明確，兩造其餘之攻擊防禦方法及訴訟資
    料經本院審酌後，核與判決結果不生影響，無一一論述之必
    要，附此敘明。
六、本件第一審裁判費為裁判費300 元，應由原告負擔，爰確定
    第一審訴訟費用額如主文第二項所示。
七、據上論結，本件原告之訴無理由，依政訴訟法第237條之8  
    第1項、第98條第1項前段等規定，判決如主文。
中　　華　　民　　國　　111 　年　　4 　　月　　27　　日
　　　　　　　　　行政訴訟庭　法　官　徐  培  元
上為正本係照原本作成。
如不服本判決，應於判決送達後20日內，向本院提出上訴狀並表
明上訴理由（原判決所違背之法令及其具體內容或依訴訟資料可
認為原判決有違背法令之具體事實），其未載明上訴理由者，應
於提出上訴後20日內向本院補提理由書（上訴狀及上訴理由書均
須按他造人數附繕本，如未按期補提上訴理由書，則逕予駁回上
訴），並應繳納上訴裁判費新臺幣750元。
中　　華　　民　　國　　111 　年　　4 　　月　　27　　日
                              書記官  吳  文  彤